臺灣士林地方法院刑事判決　　　　　　　96年度交訴字第60號
公　訴　人　臺灣士林地方法院檢察署檢察官
被　　　告　丁○○原名黃萱善.
　　　　　　　　　　　號4樓
　　　　　　　　　　（另案於臺灣士林看守所勒戒中）
上列被告因公共危險等案件，經檢察官提起公訴（95年度偵字第
8966號），本院判決如下：
    主  文
丁○○因過失傷害人，處有期徒刑肆月，如易科罰金以銀元參佰
元即新臺幣玖佰元折算壹日，減為有期徒刑貳月，如易科罰金以
銀元參佰元即新臺幣玖佰元折算壹日。又駕駛動力交通工具肇事
，致人受傷而逃逸，累犯，處有期徒刑捌月，減為有期徒刑肆月
，如易科罰金以銀元參佰元即新臺幣玖佰元折算壹日。應執行有
期徒刑肆月，如易科罰金以銀元參佰元即新臺幣玖佰元折算壹日
。
    事  實
一、丁○○曾於民國91年間，因公共危險案件，經本院於91年11
    月29日以91年度交簡字第1824號判處有期徒刑3 月確定，於
    92年2 月14日易科罰金執行完畢，仍不知悔改，於95年2 月
    22日晚上9 時25分許，駕駛車牌GX-1617 號自用小客車，在
    臺北市○○區○○路587 巷，欲由西向東方向倒車至文林路
    ，本應注意汽車倒車時，應顯示倒車燈光或手勢後，謹慎緩
    慢後倒，並注意其他車輛及行人，而依當時情形，為夜間、
    有路燈照明、天晴、無障礙物、視距良好，並無不能注意之
    情事，竟疏未注意及此，貿然倒車，適有甲○○所騎駛車牌
    EHA-615 號輕型機車附載乙○○，沿臺北市○○區○○路由
    北向南方向行駛至該路587 巷口，見狀煞車不及，該機車右
    側車身與丁○○所駕駛之上開自用小客車後方發生擦撞，造
    成甲○○、乙○○及機車均倒地，甲○○受有身體多處擦傷
    之普通傷害，乙○○則受有右足背擦傷之普通傷害。丁○○
    於車禍致甲○○、乙○○受傷後，並未下車查看救護處理，
    竟駕車逕行逃逸，經警依甲○○告知之車號，始查知上情。
二、案經甲○○、乙○○訴由臺北市政府警察局士林分局報告臺
    灣士林地方法院檢察署檢察官偵查起訴。
    理  由
一、上開時、地被告丁○○駕駛車牌GX-1617 號自用小客車於倒
    車時，與被害人即告訴人甲○○騎駛之車牌EHA-615 號輕型
    機車擦撞致甲○○、乙○○受傷，並於車禍後逃離現場之事
    實，業據被告丁○○於本院審理中坦承不諱，核與證人即告
    訴人甲○○、乙○○於警詢、檢察官偵查及本院準備程序及
    審理中指證（被告及檢察官均同意有證據能力）之情節相符
    ，並有道路交通事故調查報告表(一)、(二)、交通事故談話紀錄
    表、交通事故補充資料表、道路交通事故現場圖各1 份、現
    場照片6 紙，及新光吳火獅紀念醫院出具告訴人甲○○、乙○○之診斷證明書2 紙附卷可憑，應甚明確，而堪認定。至
    被告於本院96年11月22日審理之前雖辯稱車禍當時係由丙○○駕駛上開自用小客車云云，然其於96年11月22日審理時已
    變更供述而自白犯行，該自白核與事實相符，如上所述，是
    被告之前所為上開辯解，與事實不符，尚難採信。
二、按汽車倒車時，應顯示倒車燈光或手勢後，謹慎緩慢後倒，
    並應注意其他車輛及行人，道路交通安全規則第110 條第2
    款定有明文。被告丁○○駕駛上開自用小客車倒車時，自應
    注意上開注意規定，而依上開調查報告表(一)及照片所示，當
    時情形為夜間、有路燈照明、天晴、無障礙物、視距良好，
    並無不能注意之情事，詎被告疏未謹慎緩慢後倒，並注意其
    他車輛及行人，致其所駕駛之上開自用小客車後方與甲○○
    所騎駛上開機車之右側車身發生擦撞，造成告訴人甲○○、
    乙○○及機車均倒地，告訴人甲○○受有身體多處擦傷之普
    通傷害，告訴人乙○○則受有右足背擦傷之普通傷害，是被
    告丁○○應有過失，且其過失與告訴人所受普通傷害間有相
    當因果關係。本件事證明確，被告過失傷害及肇事逃逸之犯
    行，洵堪認定。
三、核被告所為，係犯刑法第284 條第1 項前段過失傷害罪、同
    法第185 條之4 駕駛動力交通工具肇事致人受傷而逃逸罪。
    被告以一過失行為同時致被害人甲○○、乙○○受有傷害而
    觸犯二過失傷害罪，為想像競合犯，應從一罪處斷。又被告
    有如事實欄所載所犯罪科刑及執行情形，此有臺灣高等法院
    被告前案紀錄表在卷可按，其係於受有期徒刑之執行完畢後
    ，5 年內故意再犯本件有期徒刑以上肇事逃逸之罪，為累犯
    ，應依法加重其刑。再被告所犯上開2 罪，犯意個別，應分
    論併罰。
四、查被告行為後，刑法於94年2 月2 日修正公布，95年7 月1
    日施行，其中修正第2 條（新舊法之比較適用）、第33條第
    5 款（罰金刑）、第47條（累犯）、第51條（定應執行刑）
    等規定。其中刑法第2 條係規範行為後法律變更所生新舊法
    律比較適用之準據法，是刑法第2 條本身雖經修正，但該條
    文既屬適用法律之準據法，本身尚無比較新舊法之問題，應
    逕適用裁判時即修正後刑法第2 條規定以決定適用之刑罰法
    律，先予敘明。
  (一)行為後法律有變更者，適用行為時之法律。但行為後之法律
    有利於行為人者，適用最有利於行為人之法律，修正後刑法
    第2 條第1 項定有明文。
  (二)又修正前刑法第47條規定：「受有期徒刑之執行完畢，或受
    無期徒刑或有期徒刑一部之執行而赦免後，5 年以內再犯有
    期徒刑以上之罪者，為累犯，加重本刑至2 分之1 。」，修
    正後刑法第47條第1 項規定：「受徒刑之執行完畢，或一部
    之執行而赦免後，5 年以內故意再犯有期徒刑以上之罪者，
    為累犯，加重本刑至2 分之1 。」，則被告有如事實欄所載
    所犯罪科刑及執行情形，此有臺灣高等法院被告前案紀錄表
    在卷可按，其係於受有期徒刑之執行完畢後，5 年內故意再
    犯本件有期徒刑以上肇事逃逸之罪，無論依修正前後之規定
    ，均為累犯，並無何者有利或不利之情形；而就被告所犯過
    失傷害之罪，則修正後刑法第47條不論累犯之規定較有利於
    被告。
  (三)再修正前刑法第51條規定：「數罪併罰，分別宣告其罪之刑
    ，依左列各款定其應執行者：」，其中第5 款規定：「宣告
    多數有期徒刑者，於各刑中之最長期以上，各刑合併之刑期
    以下，定其刑期。但不得逾二十年。」；修正後刑法第51條
    第5 款規定：「宣告多數有期徒刑者，於各刑中之最長期以
    上，各刑合併之刑期以下，定其刑期。但不得逾三十年。」
    ，則比較結果，修正前之規定較有利於被告。
  (四)罰金刑部分，刑法分則編各罪所定罰金刑之貨幣單位原為銀
    元，修正前刑法第33條第5 款規定：「罰金：1 元（銀元）
    以上。」，而依罰金罰鍰提高標準條例規定，就72年6 月26
    日前修正之刑法部分條文罰金數額提高2 至10倍，其後修正
    者則不提高倍數，並依現行法規所定貨幣單位折算新臺幣條
    例規定，以銀元1 元折算新臺幣3 元；修正後刑法第33條第
    5 款規定：「罰金：新臺幣1,000 元以上，以百元計算之。
    」，刑法第33條第5 款所定罰金貨幣單位經修正為新臺幣後
    ，刑法分則各罪所定罰金刑之貨幣單位亦應配合修正為新臺
    幣，為使刑法分則編各罪所定罰金之最高數額與刑法修正前
    趨於一致，乃增訂刑法施行法第1 條之1 ：「中華民國94年
    1 月7 日刑法修正施行後，刑法分則編所定罰金之貨幣單位
    為新臺幣。94年1 月7 日刑法修正時，刑法分則編未修正之
    條文定有罰金者，自94年1 月7 日刑法修正施行後，就其所
    定數額提高為30倍。但72年6 月26日至94年1 月7 日新增或
    修正之條文，就其所定數額提高為3 倍。」；從而，刑法分
    則編各罪所定罰金刑之最高數額，於上開規定修正後並無不
    同，惟修正後刑法第33條第5 款所定罰金刑最低數額，較之
    修正前提高，修正前刑法第33條第5 款規定為有利於被告。
  (五)綜上，被告所為上開犯行，經綜合觀察全部罪刑比較之結果
    ，依修正後刑法第2 條第1 項但書規定，應適用較有利之修
    正後刑法第33條第5 款、第47條、第51條第5 款之規定。
  (六)另修正刑法係自95年7 月1 日起施行，在此之前，刑法分則
    編有關罰金刑之貨幣單位係銀元；且依刑法分則編應處罰金
    者，應適用罰金罰鍰提高標準條例第1 條之規定；亦即應按
    各該具體條文制定或修正之時間先後，定其提高之倍數。惟
    被告行為後，刑法施行法增訂第1 條之1 ，於95年6 月14日
    經總統公布，並自同年7 月1 日起施行；該條規定：「中華
    民國94年1 月7 日刑法修正施行後，刑法分則編所定罰金之
    貨幣單位為新臺幣。94年1 月7 日刑法修正時，刑法分則編
    未修正之條文定有罰金者，自94年1 月7 日刑法修正施行後
    ，就其所定數額提高為30倍。但72年6 月26日至94年1 月7
    日新增或修正之條文，就其所定數額提高為3 倍」。亦即自
    95年7 月1 日起，刑法分則編所定罰金之貨幣單位，由原來
    之銀元改為新臺幣；且94年1 月7 日刑法修正時，刑法分則
    編未修正之條文定有罰金者，自95年7 月1 日起，有關罰金
    之數額提高為30倍。刑法第284 條第1 項之罪自24年7 月1
    日施行後即未再修正，依增訂刑法施行法第1 條之1 之規定
    ，其罰金以新臺幣為單位，數額應提高30倍。此與增訂前之
    罰金以銀元為單位，且適用罰金罰鍰提高標準條例第1 條前
    段之結果應提高10倍，而新臺幣與銀元之比例為3 ：1 ，換
    算結果亦為30倍者，並無不同。亦即增訂刑法施行法第1 條
    之1 之意旨，僅在使刑法規範之罰金刑之貨幣單位，一律改
    為新臺幣，並使增訂前後有關罰金刑提高之倍數一致，對被
    告而言，並無有利、不利之比較適用之問題，且此增訂之規
    定應屬罰金罰鍰提高標準條例第1 條但書之情形，當無同條
    前段規定之適用，自應逕行適用刑法施行法第1 條之1 之規
    定。
五、爰審酌被告駕駛車輛因過失致被害人等受傷害後，對於被害
    人等未施予必要救護，並趁機駕車逃逸，及其犯罪之動機、
    目的、手段、被害人等因被告肇事所受傷害之程度尚屬輕微
    ，被告迄今未與被害人等達成和解等一切情狀，分別量處如
    主文所示之刑，並定其應執行之刑。又修正前刑法第41條第
    1 項前段規定：「犯最重本刑為5 年以下有期徒刑以下之刑
    之罪，而受6 個月以下有期徒刑或拘役之宣告，因身體、教
    育、職業、家庭之關係或其他正當事由，執行顯有困難者，
    得以1 元以上3 元以下折算1 日，易科罰金。」，而被告行
    為時之易科罰金折算標準，依95年7 月1 日修正條文施行前
    罰金罰鍰提高標準條例第2 條前段之規定（該條業經總統於
    95年5 月17日公布刪除，並自95年7 月1 日失效），就其原
    定數額提高為100 倍折算1 日，則被告行為時之易科罰金折
    算標準，應以銀元100 元至300 元折算1 日，經折算為新臺
    幣後，係以新臺幣300 元至900 元折算為1 日；惟修正後之
    刑法第41條第1 項前段則規定：「犯最重本刑為5 年以下有
    期徒刑以下之刑之罪，而受6 個月以下有期徒刑或拘役之宣
    告者，得以新臺幣1,000 元、2,000 元或3,000 元折算1 日
    ，易科罰金。」，比較修正前後之易科罰金折算標準，依修
    正後刑法第2 條第1 項前段規定，應適用修正前刑法第41條
    第1 項前段及修正前罰金罰鍰提高標準條例第2 條之規定定
    其易科罰金之折算標準，以示懲儆。被告係於96年4 月24日
    以前犯本罪，應依中華民國96年罪犯減刑條例第2 條第1 項
    第3 款之規定減其宣告刑期2 分之1 ，並諭知易科罰金之折
    算標準。
據上論斷，應依刑事訴訟法第299 條第1 項前段、中華民國96年
罪犯減刑條例第2 條第1 項第3 款、第7 條、第9 條，刑法第2
條第1 項、第284 條第1 項前段、第185 條之4 、第55條、修正
後刑法第47條第1 項、第51條第5 款、修正前刑法第41條第1 項
前段，刑法施行法第1 條之1 第1 項、第2 條前段，修正前罰金
罰鍰提高標準條例第2 條，現行法規所定貨幣單位折算新臺幣條
例第2 條，判決如主文。
本案經檢察官徐名駒到庭執行職務。
中　　華　　民　　國　　96　　年　　11　　月　　29　　日
                  刑事第一庭審判長法  官  洪英花
                                  法  官  林清吉
                                  法  官  雷雯華
以上正本證明與原本無異。
如不服本判決，應於收受送達後10日內向本院提出上訴書狀，其
未敘述上訴之理由者並得於提起上訴後20日內向本院補提理由書
（均須按他造當事人之人數附繕本）。
                                  書記官  陳如玲
中　　華　　民　　國　　96　　年　　11　　月　　29　　日
附錄本案論罪科刑法條之依據：
刑法第284條第1項
因過失傷害人者，處6 月以下有期徒刑、拘役或5 百元以下罰金
，致重傷者，處1 年以下有期徒刑、拘役或5 百元以下罰金。
刑法第185條之4
駕駛動力交通工具肇事，致人死傷而逃逸者，處6月以上5年以下
有期徒刑。
